【裁判字號】    99,審易,287
【裁判日期】    990811
【裁判案由】    業務侵占
【裁判全文】
臺灣新竹地方法院刑事判決             99年度審易字第287號
公  訴  人  臺灣新竹地方法院檢察署檢察官
被      告  甲○○
上列被告因業務侵占案件，經檢察官提起公訴（99年度偵字第30
35號）後，經被告於本院準備程序中，就被訴事實為有罪之陳述
，經告知被告簡式審判程序之旨，並聽取檢察官、被告之意見後
，經本院合議庭裁定由受命法官進行簡式審判程序，本院判決如
下：
    主    文
甲○○犯業務侵占罪，處有期徒刑陸月；如易科罰金，以新臺幣
壹仟元折算壹日。又犯業務侵占罪，處有期徒刑陸月；如易科罰
金，以新臺幣壹仟元折算壹日。應執行有期徒刑捌月；如易科罰
金，以新臺幣壹仟元折算壹日。
    犯罪事實
一、緣甲○○於民國97年7 月29日起至98年11月30日止，擔任和
    欣汽車客運股份有限公司（下稱和欣客運公司）新竹站票務
    員，負責售票及收款業務，為從事業務之人，竟基於意圖為
    自己不法之所有，接續於98年11月4日晚間6 時13分、晚間9
    時48分、晚間9 時53分、晚間11時12分，在址設新竹市○○
    路○段1號之和欣客運公司新竹站，利用代售豪泰客運公司車
    票之機會，未依據票號順序出售，卻以跳號方式將新竹往臺
    北間之回數票（票號分別為ABD108496、ABD108506、ABD108
    514、ABD108515號）撕下後私自出售，所得金額侵占入己，
    共計新臺幣（下同）400 元。其另基於意圖為自己不法之所
    有，接續於同日晚間10時11分、晚間11時19分，將和欣客運
    公司售票櫃檯內之溢出金共計215 元侵占入己。嗣因票務人
    員核對自旅客收回之票根及該站攝影器材拍得上開畫面，始
    查悉上情。
二、案經和欣客運公司訴請臺灣新竹地方法院檢察署檢察官偵查
    起訴。
    理    由
一、程序部分：
    按除被告所犯為死刑、無期徒刑、最輕本刑為3 年以上有期
    徒刑之罪或高等法院管轄第一審案件者外，於前條第1 項程
    序進行中，被告先就被訴事實為有罪之陳述時，審判長得告
    知被告簡式審判程序之旨，並聽取當事人、代理人、辯護人
    及輔佐人之意見後，裁定進行簡式審判程序，刑事訴訟法第
    273條之1第1 項定有明文。本件被告甲○○所犯係死刑、無
    期徒刑、最輕本刑為3 年以上有期徒刑以外之罪，其於準備
    程序中就被訴事實為有罪之陳述，經告知簡式審判程序之旨
    ，並聽取公訴人及被告甲○○之意見後，本院認為適宜進行
    簡式審判程序，合先敘明。
二、認定被告甲○○犯行所憑之各項證據：
（一）被告甲○○於本院準備程序、簡式審判程序時之自白。其
      稱：伊於97年7 月29日起至98年11月30日止，擔任和欣客
      運公司新竹站票務員，負責售票及收款業務，於98年11月
      14日當天從事票務人員，於當日晚間6時13分、晚間9時48
      分、晚間9 時53分、晚間11時12分，將豪泰客運公司車票
      已跳號方式私下出售4張，所得計400元予以侵占；且於同
      日晚間10時11分、晚間11時19分，將售票櫃檯內之溢出金
      共計215 元侵占入己等犯行（見本院卷第49頁背面、第53
      、54頁）。
（二）告訴代理人鍾添貴於偵查中之指稱：被告甲○○於97年7
      月份到和欣客運公司任職擔任票務員，並於98年11月4 日
      晚間6 時13分、9時48分、9時53分、11時12分，在和欣客
      運公司新竹站內代售豪泰客運公司票，卻未依據票號順序
      出售，而以跳號撕票方式將票賣出4次，每次金額是100元
      ，總計400 元，並將所得金額佔為己有；另票務人員於票
      務結餘後，會將溢出金放在客運站保險箱，由組長匯款總
      公司，98年11月4 日當天溢出金額分別為100元及115元，
      但被告甲○○將溢出金放到自己口袋裡，沒有報繳等語（
      見上開偵查卷第60至62頁）。
（三）和欣客運公司人員資料表、總管理處查詢排班表各1 份（
      見上開偵查卷第6至8頁）：佐證被告甲○○為和欣客運公
      司新竹站票務員，且於98年11月4 日擔任票務人員之事實
      。
（四）攝影器翻拍照片30張、98年11月4 日售出之豪泰汽車客運
      車票影本4張、豪泰汽車客運進款日報表及本院99年7月19
      日公務電話紀錄各1份（見上開偵查卷第7至23、25、26、
      頁，本院卷第41頁）：佐證被告甲○○於98年11月4 日下
      午6 時13分、晚間9時48分、晚間9時53分、晚間11時12分
      許，將豪泰客運公司車票以跳號方式撕下後私自出售，嗣
      由票務人員於旅客上車時將車票收回，經核對票號始查悉
      被告甲○○私自出售車票及侵占票款之事實。
（五）攝影器翻拍照片12張、溢出金明細各1 份（見上開偵查卷
      第39至44、71頁）：佐證被告甲○○於98年11月4 日晚間
      10時11分、晚間11時19分，將售票櫃檯內之溢出金共計21
      5元予以侵占入己之事實。
（六）綜上，本件事證業臻明確，被告甲○○犯行至堪認定，應
      依法予以論科。
三、新舊法比較：
    被告甲○○行為後，刑法第41條業於98年12月30日修正公布
    ，並於99年1月1日施行，其中修正前刑法第41條第1 項前段
    原規定「犯最重本刑為五年以下有期徒刑以下之刑之罪，而
    受六個月以下有期徒刑或拘役之宣告者，得以新臺幣一千元
    、二千元或三千元折算一日，易科罰金。」，修正為「犯最
    重本刑為五年以下有期徒刑以下之刑之罪，而受六月以下有
    期徒刑或拘役之宣告者，得以新臺幣一千元、二千元或三千
    元折算一日，易科罰金。」，固僅屬文字之修正；惟修正前
    同條第8 項原規定「第一項至第三項規定於數罪併罰，其應
    執行之刑未逾六個月者，亦適用之。」，修正為「第一項至
    第四項及第七項之規定，於數罪併罰之數罪均得易科罰金或
    易服社會勞動，其應執行之刑逾六月者，亦適用之。」，換
    言之，若依修正前刑法第41條第8 項規定，縱使數罪併罰之
    數罪均得諭知易科罰金，倘若應執行刑逾6 月時，即不得諭
    知易科罰金；惟依修正後刑法第41條第8 項規定，仍得諭知
    易科罰金，是經比較修正前、後之規定，自以修正後之刑法
    第41條第8 項規定對被告甲○○有利，故應依刑法第2條第1
    項但書規定，適用修正後刑法第41條之規定。
四、論罪科刑：
（一）論罪：核被告甲○○於案發當時係欣和客運公司票務人員
      ，負責售票及收款業務，為從事業務之人，竟於98年11月
      4 日值班利用代售豪泰客運公司車票之機會，未依票號順
      序出售，而以跳號方式將新竹往臺北間之回數票撕下私自
      出售，所得金額侵占入己；又未將和欣客運公司售票櫃檯
      內之溢出金依規定報繳，反予以侵占入己。故被告甲○○
      本件所為，均係犯刑法第336條第2項之業務侵占罪。
（二）接續犯：又被告甲○○於98年11月4日晚間6時13分、晚間
      9時48分、晚間9時53分、晚間11時12分許，將豪泰客運公
      司車票已跳號方式私下出售4張計400元之業務侵占犯行；
      以及於同日晚間10時11分、晚間11時19分，將和欣客運公
      司售票櫃檯內之溢出金共計215 元侵占入己之業務犯行；
      各時間緊接，方法相同，依最高法院86年臺上字第3295號
      判例意旨，數行為於同時同地或密切接近之時地實施，侵
      害同一之法益，各行為之獨立性極為薄弱，依一般社會健
      全觀念，在時間差距上，難以強行分開，在刑法評價上，
      以視為數個舉動之接續施行，合為包括之一行為予以評價
      ，較為合理，即透過對於同一法益之同種類侵害行為繼續
      不間斷之實行，業已稀釋個別行為之獨立性，致使刑法評
      價時將之視為單一、整體之犯罪行為，而各應論以接續犯
      。
（三）數罪併罰：至被告甲○○上揭2 次業務侵占犯行，其行為
      態樣相異，被害人亦不同，顯係基於各別犯意所為，自應
      分別論罪，併合處罰。
（四）量刑：爰審酌被告甲○○前有詐欺、竊盜、贓物、偽造文
      書等刑事紀錄，有臺灣高等法院被告前案紀錄表1 份在卷
      可參，堪認素行非佳；然其於案發當時既任職於欣和客運
      公司而負責售票及收款業務，卻未能恪盡職守，僅因貪圖
      一己之私，利用代售豪泰客運公司車票之機會，私自以跳
      票方式出售出票，將票款侵占入己；復將和欣客運公司之
      溢出金予以侵占；所為均不足取。幸被告甲○○犯後終能
      坦認犯行，態度尚可，犯罪手法尚屬平和，所侵占之款項
      分別為400 元、215 元等一切情狀，各量處如主文所示之
      刑，併定其應執行刑及諭知易科罰金之折算標準，以示懲
      儆。
據上論斷，應依刑事訴訟法第273 條之1第1項、第299條第1項前
段，刑法第2 條第1 項但書、第336 條第2 項，修正後刑法第41
條第1 項前段、第2 項、第8 項，刑法施行法第1 條之1 第1 項
、第2 項但書，判決如主文。
本案經檢察官洪期榮到庭執行職務。
中    華    民    國    99    年    8     月    11    日
                    刑事第九庭法  官    劉兆菊
以上正本證明與原本無異。
如不服本判決應於收受本判決後10日內向本院提出上訴書狀，上
訴書狀應敘述具體理由。上訴書狀未敘述上訴理由者，應於上訴
期間屆滿後20日內補提理由書狀於本院「切勿逕送上級法院」。
中    華    民    國    99    年    8     月    11   日
                              書記官    林兆嘉
附錄本案論罪科刑法條：
中華民國刑法第336條
對於公務上或因公益所持有之物，犯前條第一項之罪者，處1 年
以上7年以下有期徒刑，得併科5千元以下罰金。
對於業務上所持有之物，犯前條第一項之罪者，處6月以上5年以
下有期徒刑，得併科3千元以下罰金。
前二項之未遂犯罰之。

司法院資訊處製作；財團法人民間司法改革基金會備份。
